【裁判字號】    97,再,12
【裁判日期】    970703
【裁判案由】    遺產稅
【裁判全文】
臺中高等行政法院裁定
                                     97年度再字第00012號
再審原告    甲○○
            乙○○
            丙○○
            丁○○
            戊○○
共    同
訴訟代理人  張績寶  律師
複代理人    蘇若龍  律師
再審被告    財政部臺灣省中區國稅局
代  表  人  己○○
訴訟代理人  庚○○
上列當事人間因遺產稅事件，再審原告對本院中華民國92年10月
15日92年度訴字第620號確定判決提起再審之訴，本院裁定如下
：
    主  文
再審之訴駁回。
再審訴訟費用由再審原告負擔。
    理  由
一、緣再審原告等之被繼承人邱順賢（再審原告甲○○之配偶）
    於民國（下同）90年6月18日死亡，再審原告等於90年10月
    29 日辦理遺產稅申報，經再審被告核定遺產總額為新台幣
    （下同）58,245, 566元，遺產淨額43,561,045元，應納稅
    額為12,353,028元。再審原告就生存配偶剩餘財產差額分配
    請求權項目，申請復查結果，未獲變更，提起訴願遞遭駁回
    ，向本院提本件行政訴訟，經本院前審判決以依據最高行政
    法院91年3月份庭長法官聯席會議決議：「民法親屬編於74
    年6 月3日修正時，增訂第1030條之1關於夫妻剩餘財產差額
    分配請求權之規定。同日修正公布之民法親屬編施行法第1
    條規定：『關於親屬之事件，在民法親屬編施行前發生者，
    除本施行法有特別規定外，不適用民法親屬編之規定；其在
    修正前發生者，除本施行法有特別規定外，亦不適用修正後
    之規定。』明揭親屬編修正後之法律，仍適用不溯既往之原
    則，如認其事項有溯及適用之必要者，即應於施行法中定為
    明文，方能有所依據，乃基於法治國家法安定性及既得權益
    信賴保護之要求，而民法親屬編施行法就民法第1030條之1
    並未另定得溯及適用之明文，自應適用施行法第1條之規定
    。又親屬編施行法於85年9月25日增訂第6條之1有關聯合財
    產溯及既往特別規定時，並未包括第1030條之1之情形。準
    此，74年6月4日民法親屬編修正施行前結婚，並適用聯合財
    產制之夫妻，於74年6月5日後其中一方死亡，他方配偶依第
    1030條之1規定行使夫妻剩餘財產差額分配請求權時，夫妻
    各於74年6月4日前所取得之原有財產，不適用第1030條之1
    規定，不列入剩餘財產差額分配請求權計算之範圍。是核定
    死亡配偶之遺產總額時，僅得就74年6月5日以後夫妻所取得
    之原有財產計算剩餘財產差額分配額，自遺產總額中扣除。
    」之意旨，本件被繼承人之遺產係74年6月5日以前取得者，
    依上說明，其生存配偶（即再審原告甲○○）並無民法親屬
    編於74年6月3日修正時，增訂第1030條之1關於夫妻剩餘財
    產差額分配請求權之適用，而駁回再審原告之訴確定。再審
    原告以上開最高行政法院會議決議，業經司法院大法官釋字
    第620號解釋宣告不再援用，乃依行政訴訟法第273條第2項
    之規定，提起再審之訴。
二、再審原告起訴意旨略以，查鈞院92年度訴字第620號確定判
    決（92年10月15日判決），所依據之最高行政法院91年3月
    份庭長法官聯席會議決議，業經司法院釋字第620號解釋認
    為該決議，縮減法律所定得為遺產總額之扣除額，增加法律
    所未規定之租稅義務，核與本解釋意旨及憲法第19條規定之
    租稅法律主義尚有未符，應不再援用。爰依行政訴訟法第
    273條第2項之規定，提起再審之訴，請求廢棄本院92年度訴
    字第620號確定判決，廢棄部分，原訴願決定及原處分均撤
    銷云云。
三、再審被告答辯意旨則以，行政訴訟法第273條第2項規定：「
    確定之終局判決所適用之法律或命令，經司法院依當事人之
    聲請解釋為抵觸憲法者，其聲請人亦得提起再審之訴。」本
    件據再審原告自陳伊並非司法院釋字第620號解釋案之聲請
    人，則其以司法院釋字第620號解釋已宣告最高行政法院91
    年3月份庭長法官聯席會議決議應不再援用為由，據以提起
    本件再審之訴，即屬無據，請判決駁回再審原告之訴等語。
四、本院查行政訴訟法第273條第2項規定：「確定終局判決所適
    用之法律或命令，經司法院大法官依『當事人之聲請』解釋
    為牴觸憲法者，其聲請人亦得提起再審之訴。」是依上開規
    定，確定終局判決所適用之法律或命令，經司法院大法官解
    釋為牴觸憲法者，必須係「聲請解釋之人」始得據以提起再
    審之訴。本件本院原確定判決所引據之最高行政法院91年3
    月份庭長法官聯席會議決議，固經司法院釋字第620號解釋
    認為應不再援用，惟再審原告提起本件再審之訴時，並未主
    張渠係司法院釋字第620號解釋案之聲請人，經本院上司法
    院法學資料檢索系統查閱，司法院釋字第620號解釋之聲請
    人係羅○月，並非再審原告，且再審原告複訴訟代理人於97
    年6月17日準備程序期日，亦自陳再審原告並非司法院釋字
    第620號解釋之聲請人（本院卷第63頁），則本件再審之訴
    ，即不合行政訴訟法第273條第2項所定之要件，其訴為不合
    法，應予駁回。
據上論結，本件再審原告之訴不合法，依行政訴訟法第278條第1
項、第104條、民事訴訟法第85條第1項前段，裁定如主文。
中    華    民    國    97    年    7     月    3     日
                臺中高等行政法院第三庭
                          審判長法  官  王  茂  修
                                法  官  莊  金  昌
                                法  官  林  金  本
以上正本證明與原本無異。
如不服本裁定，應於裁定送達後10日內以書狀敘明理由，經本院
向最高行政法院提起抗告（須依對造人數附具繕本）。
中    華    民    國    97    年    7     月    3     日
                                書記官  蔡  騰  德


司法院資訊處製作；財團法人民間司法改革基金會備份。
